【裁判字號】    96,交簡上,319
【裁判日期】    970227
【裁判案由】    過失傷害
【裁判全文】
臺灣高雄地方法院刑事判決           96年度交簡上字第319號
上  訴  人  臺灣高雄地方法院檢察署檢察官
被      告  甲○○
上列上訴人因被告過失傷害案件，不服本院交通法庭中華民國96
年7月31日96年度交簡字第2742號簡易判決（聲請簡易判決處刑
案號：96年度偵字第16731 號），提起上訴，本院管轄之第二審
合議庭判決如下：
    主  文
上訴駁回。
    事  實
一、甲○○於民國96年2月6日9時50分許，駕駛車牌號碼7723─
    JF號自小客車，沿高雄市○○區○○路由東往西方向行駛，
    行經該路段146 巷口時，欲迴轉往東方向行駛，因無法一次
    迴轉完成，遂倒車欲迴轉之際，本應注意駕駛車輛倒車時，
    應謹慎緩慢倒車，並應注意其他車輛及行人，而當時天氣晴
    朗，日間有自然光線，視距良好，道路乾燥無任何缺陷與障
    礙，客觀上並無不能注意之情事，詎疏未注意及此，即貿然
    倒車，適有丙○○○騎乘車號YYI ─022 號輕機車，沿菜公
    路由西向東方向行駛而來，突見上開情狀已不及煞車或閃避
    ，甲○○所駕駛自小客車之左後車尾遂與丙○○○所駕機車
    之右側車身發生擦撞而肇事，致丙○○○當場人車倒地並受
    有第一腰椎壓迫性骨折之傷害。甲○○於肇事後，留在現場
    守候，於有偵查職權之公務員尚未發覺其犯罪前，向據報前
    往處理之員警坦承肇事，自首接受裁判，而查悉上情。
二、案經丙○○○訴由臺灣高雄地方法院檢察署檢察官偵查後，
    聲請簡易判決處刑。
    理  由
壹、程序方面
    按被告以外之人於審判外之陳述，雖不符刑事訴訟法第159
    條之1 至第159 條之4 之規定，而經當事人於審判程序同意
    作為證據，法院審酌該言詞陳述或書面陳述作成時之情況，
    認為適當者，亦得為證據；當事人、代理人或辯護人於法院
    調查證據時，知有第159 第1 項不得為證據之情形，而未於
    言詞辯論終結前聲明異議者，視為有前項之同意，刑事訴訟
    法第159 條之5 定有明文。本件所援引之以下各項證據（詳
    後述），固有部分屬傳聞證據，然公訴人、被告於本院調查
    證據時，均知有前開第159 第1 項不得為證據之情形，且於
    言詞辯論終結前，均未聲明異議，本院審酌該等證據作成時
    之狀況，並無違法取證之情事，且無不宜作為證據之情形，
    依前開說明，爰認均有證據能力，合先敘明。
貳、實體方面
一、訊據被告甲○○對於其於上開時、地，因駕車過失致告訴人
    丙○○○受傷之犯行坦承不諱，核與證人即告訴人丙○○○
    於警詢、偵訊中證稱之情節均相符，此外，並有卷附高雄榮
    民總醫院所出具之診斷證明書2 紙、道路交通事故現場圖、
    道路交通事故調查表(一)、(二)、現場蒐證照片7 張等在卷可稽
    ，足徵被告之自白與事實相符，堪予採信。
二、按汽車駕駛人倒車時，應顯示倒車燈光，並應注意其他車輛
    或行人，道路交通管理處罰條例第50條第2 款定有明文，被
    告於上開時、地駕車，本應遵守上述交通安全規則之規定，
    且依卷附道路交通事故調查報告表(一)所載，本案車禍事故發
    生當時天候晴、日間自然光線、柏油路面乾燥無缺陷、道路
    無障礙物、視距良好等情狀，並無不能注意之情事，被告竟
    疏未注意及此，即貿然倒車，致撞擊告訴人所騎機車右側車
    身而肇事，被告自有過失甚明。又告訴人所受之傷害確實因
    本件車禍所致，有前揭診斷證明書在卷可稽，足證被告過失
    駕車肇事之行為，與告訴人受傷之結果間，具有相當因果關
    係。
三、告訴人雖另指訴其傷勢已達重傷害程度云云，惟按稱重傷者
    ，謂下列傷害：其他於身體或健康，有重大不治或難治之傷
    害，刑法第10條第4項第6款定有明文。又所謂其他於身體或
    健康有重大不治或難治之傷害，係指傷害重大，且不能治療
    或難於治療者而言，故傷害雖屬不治或難治，如於人之身體
    或健康無重大影響者，仍非本款所稱之重傷（最高法院29年
    上字第685號判例要旨可參）。觀諸卷附本院就被告之傷勢
    函詢高雄榮民總醫院之結果，據覆略以：患者於96年2月6日
    受傷（第一腰椎壓迫骨折）住院，出院後持續在本院骨科及
    復健科門診追蹤，於同年10月18日骨科門診追蹤時，X光測
    量病患腰椎活動度為前後屈10度、左右屈10度，應不屬於其
    他於身體或健康有重大不治或難治之傷害；患者在此事件前
    ，並未因腰椎方面疾病至本院骨科求診；患者因車禍外傷導
    致「第一腰椎壓迫性骨折」，併腰椎運動功能障礙，此傷害
    屬難治無法復原，且造成日常生活與社交功能受限，但未達
    長期臥床或輪椅代步之程度等語，此有行政院國軍退除役官
    兵輔導委員會高雄榮民總醫院病歷資料查詢函覆表2紙附卷
    可參，可知告訴人因本件車禍事故所受之上開傷害雖屬難治
    ，然衡酌告訴人受傷之情形，固使其日常生活及社交功能部
    分受限，惟既未達長期臥床或需以輪椅代步之程度，堪認其
    日常生活所需均尚能自理。再者，參以告訴人至本院開庭時
    之情狀，尚可自行走動，身心狀況亦屬正常，足見上開傷害
    對於其之身體或健康尚未造成重大之影響，自與刑法前揭關
    於重傷害之相關規定要件未合，揆諸上開判例意旨，應認其
    尚未達於重傷害之程度甚明。從而，本件事證明確，被告犯
    行應堪認定。
四、核被告所為，係犯刑法第284條第1項前段之過失傷害罪。又
    被告於肇事後停留現場，於前來處理之警員查知犯罪前，
    向據報前來處理之員警坦承為肇事者，並自首而接受裁判，
    此有高雄市政府警察局交通大隊交通事故談話紀錄表、道路
    交通事故調查報告表等在卷可考，堪認符合自首之要件，爰
    依刑法第62條前段之規定減輕其刑。檢察官上訴意旨雖以：
    告訴人所受之傷害非輕，被告犯後毫無悔意，否認犯行，復
    未賠償告訴人之損失，所提之和解方案均無具體行動，原判
    決量刑4月有期徒刑實屬太輕，應量處有期徒刑6月以上之刑
    度等語。惟按量刑輕重，係屬事實審法院得依職權自由裁量
    之事項，苟已斟酌刑法第57條各款所列情狀而未逾越法定刑
    度，不得遽指為違法（最高法院72年台上字第6696號、75年
    台上字第7033號判例參照）。又在同一犯罪事實與情節，如
    別無其他加重或減輕之原因，下級審量定之刑，亦無過重或
    失輕之不當情形，則上級審法院對下級審法院之職權行使，
    原則上應予尊重，亦有最高法院85年度台上字第2446號裁判
    意旨可資參酌。本件原審以被告罪證明確，適用刑事訴訟法
    第449條第1項前段、第3項、第454條第2項，刑法第284條第
    1 項、第62條、第41條第1項前段，刑法施行法第1條之1，
    中華民國罪犯減刑條例第2條第1項第3款、第4條、第7條，
    判處被告有期徒刑4月，減為有期徒刑2月，並諭知易科罰金
    之折算標準，認事用法及量刑均無不當，應予維持。檢察官
    上訴意旨雖指摘原判決量刑過輕，然依卷證所示，原審已依
    刑事訴訟法第452條第2項詳細記載認定之犯罪事實、證據及
    應適用之法條，其認事用法並無不當，且所宣告之刑度亦屬
    妥適，應認上訴為無理由，而予駁回。
據上論斷，依刑事訴訟法第455 條之1 第1 項、第3 項、第368
條，判決如主文。
本案經檢察官乙○○到庭執行職務
中    華    民    國    97    年     2    月    27    日
                  交通法庭  審判長法  官  陳  箐
                                  法  官  王參和
                                  法  官  鄭凱文
以上正本證明與原本無異。
不得上訴。
中    華    民    國    97    年     2    月    27    日
                                  書記官  蕭家玲
附錄本案論罪科刑法條：
刑法第284 條第1 項
因過失傷害人者，處6 月以下有期徒刑、拘役或500 元以下罰金
，致重傷者，處1 年以下有期徒刑、拘役或500 元以下罰金。


司法院資訊處製作；財團法人民間司法改革基金會備份。
